---
title: "Taller ABC Invesitgación"
subtitle: "Politai"
author: "Chiara Zamora y Alexander Benites"
date: "Febrero 2024"
output:
  html_document: default
  pdf_document: default
---

### Apertura de datos

Para estas sesiones, vamos a trabajar con la librería **rio**

```{r}
library(rio)
data = import("votacion-distrito-resultados.csv")
```


### Visualización general de los datos

```{r}
head(data)
tail(data)
```

```{r}
nrow(data)
ncol(data)
dim(data)
```

```{r}
str(data)
```

```{r}
data[1,] #Queremos la primera fila
```

```{r}
data[,1] #Queremos la primera columna
```

```{r}
data[3,1]
```


### Herramientas básicas de manipulación

```{r}
data = data[,c(1:3,5,6,7)] #Nos quedamos con algunas columnas
```

```{r}
library(reshape2)
data=reshape(data, direction="wide",
             idvar=c("departamento", "provincia","distrito"),
             timevar="AGRUPACION") #Queremos reestructurar los datos
```

```{r}
colnames(data) = c("DEPA","PROV","DIST","VOT_PL","PORC_PL","VOT_FP","PORC_FP") #Cambiar nombres de columnas
```

La base de datos se encuentra a nivel de distritos. Si quisiéramos agregar la información, ¿qué podríamos hacer?

Nos solicitan el porcentaje de votos por FP a nivel provincial y distrital.

```{r}
data$total = data$VOT_FP + data$VOT_PL
```

```{r}
library(dplyr)
prov = data %>% group_by(DEPA,PROV) %>% 
  summarise(FP_VOTOS = sum(VOT_FP, na.rm = T),
            TOTAL_VOTOS = sum(total, na.rm = T)) #Agregamos información a nivel provincia
```

```{r}
prov$PORC = prov$FP_VOTOS/prov$TOTAL_VOTOS*100 #Sacamos frecuencia porcentual
prov$PORC = round(prov$PORC, 2) #Redondeamos a dos dígitos
```

Lo mismo para departamento:

```{r}
library(dplyr)
depa = data %>% group_by(DEPA) %>% 
  summarise(FP_VOTOS = sum(VOT_FP, na.rm = T),
            TOTAL_VOTOS = sum(total, na.rm = T)) #Agregamos información a nivel provincia
```

```{r}
depa$PORC = depa$FP_VOTOS/depa$TOTAL_VOTOS*100 #Sacamos frecuencia porcentual
depa$PORC = round(depa$PORC, 2) #Redondeamos a dos dígitos
```

```{r}
hist(data$PORC_FP)
hist(prov$PORC)
hist(depa$PORC)
```

